【裁判字號】    99,消債聲,3
【裁判日期】    990512
【裁判案由】    聲請免責
【裁判全文】
臺灣雲林地方法院民事裁定             99年度消債聲字第3號
聲  請  人  丑○○
債  權  人  國泰世華商業銀行股份有限公司
法定代理人  己○○
代  理  人  子○○
債  權  人  中國信託商業銀行股份有限公司
法定代理人  壬○○○○
債  權  人  台灣新光商業銀行股份有限公司
法定代理人  戊○○
代  理  人  乙○○
債  權  人  元大商業銀行股份有限公司
法定代理人  寅○○
代  理  人  辛○○
債  權  人  台新國際商業銀行股份有限公司
法定代理人  丁○○
債  權  人  安泰商業銀行股份有限公司
法定代理人  甲○○
債  權  人  庚○(台灣)商業銀行股份有限公司
法定代理人  丙○○
債  權  人  渣打國際商業銀行股份有限公司
法定代理人  癸○○
上列當事人間聲請消費者債務清理事件，本院裁定如下：
    主  文
債務人丑○○不免責。
    理  由
一、按債務人有下列各款情形之一者，法院應為不免責之裁定，
    但債務人證明經普通債權人全體同意者，不在此限：一於七
    年內曾依破產法或本條例規定受免責；二隱匿、毀損應屬清
    算財團之財產，或為其他不利於債權人之處分；三捏造債務
    或承認不真實之債務；四因浪費、賭博或其他投機行為，致
    財產顯然減少或負擔過重之債務，而生開始清算之原因；五
    於清算聲請前一年內，已有清算之原因，而隱瞞其事實，使
    他人與之為交易致生損害；六明知已有清算原因之事實，非
    基於本人之義務，而以特別利於債權人中之一人或數人為目
    的，提供擔保或消滅債務；七隱匿、毀棄、偽造或變造帳簿
    或其他會計文件之全部或一部，致其財產之狀況不真確；八
    故意於財產及收入狀況說明書為不實之記載，或有其他故意
    違反本條例所定義務之行為，消費者債務清理條例（下稱債
    務清理條例）第134 條定有明文。
二、查債務人丑○○聲請消費者債務清理事件，前經本院裁定開
    始清算程序，現該清算程序業經本院裁定終止確定在案，有
    本院97年度消債清字第2 號及97年度執消債清字第6 號民事
    裁定附卷可考。復查: 本件債權銀行多具狀陳明不同意債
    務人免責，且其中債權人中國信託商業銀行股份有限公司陳
    稱: 債務人積欠債權人帳款，主要係因94年7 月間辦理代償
    台新銀行債務114,000 元，並旋即於94年8 月間申貸信用貸
    款50萬元，94年11月間再辦理借款（分期靈活金），其性質
    顯非屬一般日常生活所必需，有因浪費、賭博或其他投機行
    為，致負擔過重之債務，而開始清算之原因之不免責事由等
    語。國泰世華銀行股份有限公司則陳稱: 債務人前於93年
    10 月 間向債權人辦理信用卡代償168,513 元，即表示債務
    人需尋求更低利率貸款，以清償其它較高利率之款項，足見
    債務人之經濟狀況已無法負擔高利率貸款，而觀其消費明細
    ，主要有多筆國壽保險費及中國信託之大額預借現金，並非
    一般通常生活之必要消費，可見債務人有浪費、投機致財產
    顯然減少或負擔過重之債務，而開始清算之原因之不免責事
    由。
    台新國際商業銀行股份有限公司則陳稱: 債務人曾於93
    年2 月13日向債權人辦理信用貸款20萬元，另以現金卡於92
    年4 月提領6 萬元、92年12月提領4 萬元、93年4 月提領5
    萬元、94年3 月提領4 萬元、94年5 月提領12萬元、94年6
    月提領6 萬元，其提領之金額超出月收入數逾倍，明顯逾越
    一般人生活所必需支出之金額。另信用卡部分，於92年11月
    5 日預借現金5 萬元、92年12月30日專案分期預借現金51,3
    88元（分36期）、93年8 月2 日代償渣打銀行7 萬元（代償
    後仍持續動用消費），尚有銘成郵購消費、郵購群麗漢方生
    技股份有限公司、新光人壽保險等非生活所需之必要消費，
    債務人有債務清理條例第134 條第1 項第4 款之不免責事由
    等語。另渣打國際商業銀行股份有限公司則稱: 債務人係
    持債權人之代償卡，經債權人於92年12月代償債務人於誠泰
    商銀（現為新光銀行）欠款25,600元、中國信託商銀欠款33
    ,900元、台新商銀欠款53,000元，惟債務人不思節儉，於每
    月未繳清消費款之餘，仍以債權人之信用卡代扣非維持基本
    生活所必要之保險費，另於93年8 月單月預借現金達6 萬元
    ，亦已逾一般人維持基本生活所需，有債務清條例第134 條
    第1 項第4 款因浪費致財產顯然減少或負擔過重之債務，而
    開始清償原因之不免責事由等語。而以上債權銀行所述之債
    務人消費型態，有其等附寄之交易明細資料等可參，且為債
    務人到庭所不爭執，足信屬實。
三、且債務人並陳稱: 其信用卡很多張，因信用卡繳不出來，所
    以就去辦現金卡借款來清償，債務人沒有辦法，才會一直借
    ，92年時就欠款很多了等語。本件債務人於92年間既已無法
    清償債務，且觀其於92年間向債權人銀行辦理代償之金額均
    只有數萬元，合計大約10萬元而已，卻於辦理代償後，其並
    知無能力可以償還，卻仍繼續向債權銀行陸續大筆借款，並
    郵購非生活所必要之消費及保險等，則債權人主張債務人有
    因浪費或投機行為，致負擔過重之債務，而生開始清算之原
    因，有債務清理條例第134 條第1 項第4 款之不免責事由，
    足以採信。從而，本件債務人不得免責，爰裁定如主文。
中    華    民    國    99    年    5     月    12    日
              民事第二庭    法      官  黃一馨
上為正本係照原本作成
如不服本裁定，應於裁定送達後10日內，以書狀向本院提出抗告
，並繳納抗告費新臺幣1千元
中    華    民    國    99    年    5     月    12    日
                            書  記  官  曾玲玲

司法院資訊處製作；財團法人民間司法改革基金會備份。
